臺灣臺南地方法院臺南簡易庭民事判決
110年度南簡字第484號
原      告  長鑫資產管理股份有限公司

法定代理人  潘代鼎  
訴訟代理人  曾鈺婷  
被      告  許文政  

上列當事人間請求返還借款事件，本院於民國110年4月26日言詞
辯論終結，判決如下：
    主  文
被告應給付原告新臺幣參拾玖萬零參佰伍拾玖元，及如附表所示
之利息、違約金。
訴訟費用新臺幣肆仟參佰元由被告負擔。
本判決得假執行。但被告如以新臺幣參拾玖萬零參佰伍拾玖元為
原告預供擔保，得免為假執行。
    事實及理由
壹、程序方面
一、按訴狀送達後，原告不得將原訴變更或追加他訴，但擴張或
    減縮應受判決事項之聲明，不在此限，民事訴訟法第255條
    第1項第3款定有明文。本件原告起訴時原訴之聲明為「被告
    應給付原告新臺幣（下同）39萬0,359元，及其中37萬8,867
    元自民國96年4月21日起至清償日止，按週年利率12％計算之
    利息，暨如附表所示之違約金。」嗣因被告於110年4月14日
    具狀就利息部分為時效抗辯，原告遂於110年4月26日當庭減
    縮利息之請求，變更為「自105年1月16日起至清償日止，按
    週年利率12％計算之利息」，核與上開規定相符，應予准許
    ，合先敘明。
二、本件被告經合法通知，未於言詞辯論期日到場，核無民事訴
    訟法第386條所列各款情形，爰依原告之聲請，由其一造辯
    論而為判決。
貳、實體方面　　
一、原告起訴主張：
  ㈠訴之聲明：如主文第1項所示。
  ㈡被告於94年3月22日向安泰商業銀行股份有限公司（下稱安泰
    銀行）申辦信用貸款，並簽訂信用借款契約書（下稱系爭借
    款契約），約定借款金額為44萬元，借款期間自94年3月24
    日起至99年3月24日止，共分60期，依年金法按月平均攤還
    本息，前3期按週年利率3％固定計算，第4期起改按週年利率
    12％固定計算；如有逾期，逾期在6個月以內部分，按上開利
    率10％，逾期超過6個月部分，按上開利率20％計付違約金；
    若被告未依約清償本金或付息時，其債務視為全部到期。
  ㈢詎被告截至95年2月24日止僅向安泰銀行還款3,778元，未依
    約清償本金37萬8,867元及其利息，依系爭借款契約第4條第
    6項第1款，其債務視為全部到期，尚積欠安泰銀行39萬0,35
    9元及其利息、違約金未為清償。而安泰銀行已於96年4月20
    日將該債權讓與原告，原告自得請求被告給付39萬0,359元
    及自債權受讓翌日96年4月21日起至清償日止之利息、違約
    金。原告願就利息部分，僅請求自105年1月16日【即起訴日
    前1日（110年1月14日）回溯5年】起至清償日止之利息。爰
    依消費借貸、債權讓與之法律關係，請求被告給付如主文第
    1項所示之金額、利息及違約金。
二、被告則以下列情詞資為抗辯： 
　㈠聲明：
  ⒈原告之訴駁回。
  ⒉如受不利判決，被告願供擔保請准宣告免為假執行。
　㈡原告之利息債權請求權超過5年部分，已因罹於民法第126條
    規定之5年短期時效而消滅。而原告請求之違約金屬損害賠
    償約定之性質，其已請求遲延利息，依最高法院62年台上字
    第1394號判例、106年度台上字第2043號判決之見解，原告
    不得再請求違約金。
三、得心證之理由： 
　㈠按借用人應於約定期限內，返還與借用物種類、品質、數量
    相同之物；遲延之債務，以支付金錢為標的者，債權人得請
    求依法定利率計算之遲延利息；但約定利率較高者，仍從其
    約定利率；當事人得約定債務人於債務不履行時，應支付違
    約金，民法第478條前段、第233條第1項及第250條第1項分
    別定有明文。
　㈡原告主張之前開事實，提出系爭借款契約、債權讓與聲明書
    、報紙公告、交易明細等件為證（見北簡卷第9至15頁、本
    院卷第37至41頁），核屬相符，堪信為真。從而，原告依消
    費借貸、債權讓與之法律關係，請求被告給付如主文第1項
    所示之金額、利息及違約金，當屬有據。
　㈢被告固辯稱原告之利息債權請求權超過5年部分已因罹於時效
    而消滅部分，業經原告減縮聲明如前，故被告此部分所辯，
    已無足取。另被告辯稱原告請求之違約金屬損害賠償約定之
    性質，因其已請求遲延利息，不得再請求違約金部分云云。
    經查：
　⒈違約金，有屬於懲罰之性質者，有屬於損害賠償約定之性質
    者，如為懲罰之性質，於債務人履行遲延時，債權人除請求
    違約金外，固得依民法第233條規定，請求給付遲延利息及
    賠償其他之損害，如為損害賠償約定之性質，則應視為就因
    遲延所生之損害，業已依契約預定其賠償，不得更請求遲延
    利息賠償損害（最高法院62年台上字第1394號判例參照）。
　⒉查被告於94年3月22日與原債權人安泰銀行簽訂系爭借款契約
    ，該契約第1條第4項約定：「本借款之利息依左列第貳款計
    付：㈡前叁期按年利率3％固定計算，第肆期起改按年利率12％
    固定計算。」同條第5項約定：「甲方（即被告）如遲延還
    本或付息時，本金自到期日起，利息自應付日起，照應還款
    額，逾期在6個月以內部分，按前開約定利率10％，逾期超過
    6個月部分，按前開約定利率20％計付違約金。」（見北簡卷
    第9頁），足認被告與安泰銀行係約定被告遲延還本或付息
    時，安泰銀行除得請求系爭借款契約約定之利息外，尚得請
    求違約金，則系爭借款契約約定之違約金當屬懲罰性質之違
    約金，而非損害賠償總額之預定。揆諸上開說明，安泰銀行
    除得請求違約金外，尚得依民法第233條第1項規定，請求被
    告給付遲延利息。而安泰銀行已將上開債權讓與原告，則原
    告依系爭借款契約請求被告給付前揭遲延利息、違約金，自
    屬有據，被告上開抗辯，尚非可採。
四、按訴訟費用，由敗訴之當事人負擔；法院為終局判決時，應
    依職權為訴訟費用之裁判，民事訴訟法第78條、第87條第1
    項分別定有明文。查本件訴訟費用額經核為4,300元（即第
    一審裁判費），本院爰依職權確定上開訴訟費用由敗訴之被
    告負擔。
五、本件係依民事訴訟法第427條第1項規定適用簡易訴訟程序所
    為被告敗訴之判決，依同法第389條第1項第3款規定，應依
    職權宣告假執行。併依同法第392條第2項規定，依被告之聲
    請，宣告被告如預供如主文第3項所示之擔保後，得免為假
    執行。
六、據上論結，本件原告之訴為有理由，依民事訴訟法第436條
    第2項、第385條第1項前段、第389條第1項第3款、第392條
    第2項、第78條、第87條第1項，判決如主文。
中　　華　　民　　國　　110 　年　　4 　　月　　30　　日
                  臺南簡易庭  法  官  陳尹捷
以上正本係照原本作成。
如不服本判決，應於判決送達後20日內，向本院提出上訴狀並表
明上訴理由，如於本判決宣示後送達前提起上訴者，應於判決送
達後20日內補提上訴理由書（須附繕本）。
如委任律師提起上訴者，應一併繳納上訴審裁判費。　　　　　
中　　華　　民　　國　　110 　年　　4 　　月　　30　　日
　　　　　　　　　　　　　　　書記官  曾美滋 
附表：
請求金額 計息本金 利　　　息 違　　約　　金 39萬0,359元 37萬8,867元 自105年1月16日起至清償日止，按週年利率12％計算之利息。 自96年4月21日起至清償日止，逾期在6個月以內部分，按週年利率1.2％，逾期超過6個月部分，按週年利率2.4％計算之違約金。